【裁判字號】    99,抗,638
【裁判日期】    990505
【裁判案由】    聲明異議
【裁判全文】
臺灣高等法院民事裁定                   99年度抗字第638號
抗  告  人  甲○○
上列抗告人因與相對人乙○、己○○、丁○○、戊○○、丙○○
間聲明異議事件，對於中華民國99年3月26日臺灣板橋地方法院
99年度事聲字第27號所為裁定提起抗告，本院裁定如下：
    主  文
抗告駁回。
抗告訴訟費用由抗告人負擔。
    理  由
一、按債務人於支付命令送達後，逾20日之不變期間，始提出異
    議者，法院應以裁定駁回之，民事訴訟法第518條定有明文
    。又送達於應受送達人之住居所、事務所或營業所行之；送
    達於住居所、事務所或營業所不獲會晤應受送達人者，得將
    文書付與有辨別事理能力之同居人或受雇人，亦為民事訴訟
    法第136條第1項前段、第137條第1項所明定。又所謂住所，
    即以久住之意思住於一定地域之謂；所謂居所，乃以暫時目
    的所居之場所；而所謂營業所，則指從事商業或其他營業之
    場所（最高法院88年度台抗字第251號裁定參照）。又住所
    並不以登記為要件，戶籍登記之處所固得資為推定住所之依
    據，惟倘有客觀之事證，足認當事人已久無居住該原登記戶
    籍之地域，並已變更意思以其他地域為住所者，即不得僅憑
    原戶籍登記之資料，一律解為其住所（最高法院97年度台抗
    字第118號裁定參照）。
二、經查，相對人聲請對抗告人發支付命令，經原法院於民國（
    下同）98年9月29日核發98年度司促字第41905號支付命令，
    並於同年10月2日送達於台北縣永和市○○街49巷2號（下稱
    永和市地址），由抗告人之妻吳楊富枝以同居人之身分簽收
    ，有送達證書可稽（見原法院司促字卷25頁）。再經原法院
    函請台北縣警察局永和分局查明抗告人是否居住於上址，由
    該分局指派偵查佐謝志忠於98年11月27日前往上址查訪結果
    ，亦據抗告人之女吳淑莉陳稱：「（抗告人）現居住於上址
    ，有時候回戶籍地居住」屬實，有該分局查訪紀錄表足按（
    見同卷42頁），足見抗告人確係以久住之意思，設其住所於
    上開永和市地址，至其戶籍地則僅為其暫時居住之居所。復
    經參諸抗告人先後於98年11月9日、同年月10日對上開支付
    命令提出異議，其聲明異議狀均載明住所為上開永和市地址
    （見同卷31、34頁），益見該永和市地址確為抗告人之住所
    無訛。雖抗告人之戶籍係設於台南縣七股三股村三股90號（
    見同卷28頁，下稱台南縣地址），抗告人並抗辯伊係住在該
    台南縣地址，並在該處從事養殖及耕種工作云云（見本院卷
    第6頁）。惟查，戶籍登記並非認定住所之唯一依據。抗告
    人戶籍登記之台南縣地址，乃抗告人以工作為目的而暫居之
    場所，業如前述，應屬抗告人之居所，自難逕認抗告人已將
    其住所改設於上開台南縣地址。準此，上開支付命令已於98
    年10月2日送達於抗告人之住所地即上開永和市地址，並交
    付與抗告人之同居人即其妻吳楊富枝，自生合法送達之效力
    。乃抗告人遲至98年11月9日始對該支付命令提出異議（見
    原法院司促字卷31頁），顯已逾20日之不變期間，自屬不合
    法，原法院司法事務官因而於98年12月29日處分駁回抗告人
    所為之異議（見同卷43頁），自屬有據。從而原裁定駁回抗
    告人對之所為之聲明異議，並無不合。抗告意旨仍執前詞指
    摘原裁定不當，聲明廢棄，為無理由。
三、據上論結，本件抗告為無理由，依民事訴訟法第495條之1第
    1項、第449條第1項、第95條、第78條，裁定如主文。
中    華    民    國    99    年    5     月    5     日
                    民事第六庭
                        審判長法  官  林鄉誠
                              法  官  張  蘭
                              法  官  梁玉芬
正本係照原本作成。
不得再抗告。
中    華    民    國    99    年    5     月    6     日
                              書記官  常淑慧

司法院資訊處製作；財團法人民間司法改革基金會備份。
